臺灣士林地方法院刑事判決　　　　　　　 96年度易字第539號
公　訴　人　臺灣士林地方法院檢察署檢察官
被　　　告　甲○○
上列被告因詐欺案件，經檢察官提起公訴（台灣士林地方法院檢
察署96年度偵字第1850號）及移送併辦（台灣高雄地方法院檢察
署96年度偵字第12645 號、台灣台中地方法院檢察署96年度偵字
第5699號），本院訊問被告後，被告為有罪之陳述，經本院合議
庭裁定認本件由受命法官獨任進行簡式審判程序，本院判決如下
：
    主  文
甲○○幫助意圖為自己不法之所有，以詐術使人將本人之物交付
，處有期徒刑伍月，如易科罰金，以新臺幣壹仟元折算壹日；減
為有期徒刑貳月又拾伍日，如易科罰金以新台幣壹仟元折算壹日
。
   事  實
一、甲○○需款孔急，見報紙分類廣告得知有人收購銀行存摺之
    訊息，其明知金融機構之帳戶與個人之財產信用密切關聯，
    一般人無故取得他人金融帳戶之存摺、金融卡、密碼之行為
    常與財產犯罪相關，而可預見該等無故取得他人金融帳戶之
    存摺、金融卡、密碼之人，可能係遂行不法所有意圖用以詐
    騙他人，仍以縱若有人持以犯罪亦無違反其本意而基於幫助
    他人詐欺財物之犯意，於95年11月中旬（13日後、27日前）
    ，在其台北縣淡水捷運站將其所有之淡水郵局帳號00000000
    000000帳戶、彰化商業銀行淡水分行帳號00000000000000號
    帳戶之存摺、金融卡及密碼，交付予某年籍、姓名不詳綽號
    「黃先生」之成年詐欺集團成員男子，該詐欺集團某成員即
    基於意圖為自己不法所有之犯意聯絡，先於同年月27日下午
    1 時許，以電話向乙○○佯稱「你的帳號被他人利用洗錢，
    請配合警察機關監管」云云，致乙○○不疑有他，陷於錯誤
    ，因此依詐欺集團之指示操作，提供華僑銀行語音帳戶，詐
    欺集團成員即利用語音帳戶轉帳功能，將新臺幣（下同）36
    萬3000元匯入甲○○上開淡水郵局帳戶內，該筆款項即遭詐
    騙集團成員提領一空，又於95年11月27日上午9 時許，以相
    同詐欺手法詐騙吳侑錡，致吳侑錡陷於錯誤，而將國泰世華
    銀行帳號密碼告知，詐欺集團即於同年月29日凌晨將吳侑錡
    帳戶內存款98萬7 千元轉入蔡詠方（另案偵辦）之台中郵局
    清水支局0000000000000000號帳戶，其中43萬7 千元旋又轉
    入甲○○上開彰化銀行淡水分行帳戶內。迨乙○○、吳侑錡
    察覺有異報警處理，方知受騙，始循線查悉上情。審理中甲
    ○○因逃匿而於96年7 月10日經本院通緝，迄於同年月14日
    逮捕歸案。
二、案經臺北市政府警察局北投分局報告臺灣士林地方法院檢察
    署檢察官偵查起訴，高雄市政府警察局三民第一分局報請台
    灣高雄地方法院檢察署檢察官台中縣警察局清水分局報請台
    灣台中地方法院檢察署檢察官移請本院併案審理，本院訊問
    被告後，被告為有罪之陳述，經本院合議庭裁定認本件由受
    命法官獨任進行簡式審判程序。
    理  由
一、上揭犯罪事實，業據被告甲○○於本院審理時坦承不諱（見
    本院96年9 月4 日準備程序筆錄、審判筆錄、96年10月30日
    審判筆錄），核與被害人乙○○、吳侑錡於警詢中指述遭詐
    欺集團詐騙而提供帳戶密碼，致帳戶內存款轉帳至被告前揭
    帳戶之事實，並無齟齬，復有台灣郵政股份有限公司三重郵
    局96年3 月3 日營字第0965000458號函附客戶歷史交易清單
    、同局96年5 月23日營字第0965001091號函、被告彰化商業
    銀行淡水分行開戶基本資料及客戶歷史交易明細單、被害人
    乙○○華僑銀行帳戶存摺影本等件附卷可稽。被告雖一度否
    認犯罪，先則辯稱帳戶存摺等物遺失，後又改稱見報廣告，
    為辦理貸款而交付帳戶存摺等物，殊不知竟遭詐欺，未曾取
    得任何款項云云，惟其先後所辯迥然有異，已難採信，而不
    論其係遭竊或遭人詐騙而交付存摺等物，於發現財物受損後
    ，均應報警並向金融機構掛失，以免遭致更大損失，然被告
    竟均捨此而不為，實違常情，所辨不足採信，應認審理中之
    自白始與事實相符。第查，設定金融存款帳戶，事關存戶個
    人財產權益之保障，與存戶之印鑑章、提款卡結合，其專屬
    性、私密性更形提高，除非本人或與本人具密切之關係者，
    難認有何理由可自由流通使用該存摺、印章、提款卡，一般
    人亦均有應妥為保管存摺、印鑑章、提款卡，以防止被他人
    冒用之認識，縱有特殊情況偶有將存摺、印鑑章、提款卡交
    付他人之需，亦必深入瞭解其用途後再行提供以使用，恆係
    吾人日常生活經驗與事理；且金融帳戶為個人理財之工具，
    申請開設金融帳戶並無任何特殊之限制，一般民眾皆可以存
    入最低開戶金額之方式申請開戶，一個人可以在不同之金融
    機構申請多數之存款帳戶使用，並無何困難，此乃眾所週知
    之事實，則依一般人之社會生活經驗，苟見非親非故之人不
    以自己名義申請開戶，反而以出價蒐購或租用之方式向他人
    蒐集金融機構帳戶供己使用，衡情當知悉蒐集金融帳戶者，
    係將所蒐集之帳戶用於從事財產犯罪。況觀諸現今社會上，
    詐騙者蒐購人頭帳戶，持以作為信貸、手機簡訊詐欺之事，
    常有所聞，出賣或出借帳戶予非親非故之人，受讓人係為從
    事財產犯罪，已屬人盡皆知之事。本件被告明知存摺、提款
    卡等有關個人財產、身分之物品，將淪落於不明人士手中，
    極易被利用為與財產有關之犯罪工具，竟願將存摺等物交付
    予與其於身分上不具密切關係之人，顯然對於該帳戶將作為
    不法使用，有所認知，是雖卷內事證並無積極證據證明被告
    知悉實施詐欺者將如何犯罪，無法認定被告與詐欺集團成員
    有實施詐欺犯行之共同犯意聯絡，但被告既對金融帳戶交付
    他人使用，可能遭持以從事財產犯罪有所認知，其有幫助他
    人犯詐欺罪之意甚明。本件事證明確，犯行洵堪認定。
二、核被告所為，係犯刑法第339 條第1 項詐欺取財罪。被告對
    詐欺正犯提供帳戶資以助力，但並未參與詐欺犯罪行為之實
    行，應屬幫助他人實行犯罪行為，為幫助犯，乃依刑法第30
    條第2 項之規定減輕其刑。又其以一幫助行為提供2 筆帳戶
    資料予詐欺集團，致有2 被害人因詐欺而財產法益受損，應
    認係以一行為侵犯二相同法益，為同質想像競和犯，從一情
    節重者論處之。被告提供其所有之彰化商業銀行淡水分行帳
    號00000 000000000 號帳戶之存摺、金融卡及密碼與詐欺集
    團成員之行為（即台灣高雄地方法院檢察署96年度偵字第12
    645 號移請併辦部分），雖未據起訴書指述，但既與起訴書
    所指述者有裁判上一罪關係，基於審判不可分原則，本院自
    得併予審理，附此敘明。爰審酌被告提供其所有之金融帳戶
    存摺、提款卡、提款密碼予不法詐騙集團使用，所為已影響
    社會正常交易安全，增加被害人尋求救濟之困難，並使犯罪
    之追查趨於複雜，危害社會甚鉅，暨其犯罪動機、目的、手
    段、生活狀況、智識程度，及犯後坦承犯行等一切情狀，量
    處如主文所示之刑，並諭知易科罰金之折算標準。又被告犯
    罪在96年4 月24日前，雖經通緝，但歸案日期為96年7 月14
    日，在中華民國96年罪犯減刑條例96年7 月16日施行前，依
    同條例第2 條第1 項第3 款之規定減其宣告刑期2 分之1 ，
    且諭知其易科罰金之折算標準。
據上論斷，應依刑事訴訟法第273 條之1 第1 項、第299 條第1
項前段，刑法第30條第2 項、第339 條第1 項、第55條、第41條
第1 項前段，刑法施行法第1 條之1 ，中華民國96年罪犯減刑條
例第2 條第1 項第3 款、第7 條判決如主文。
本案經檢察官高俊申到庭執行職務。
中　　華　　民　　國　　96　　年　　11　　月　　9　　日
                  刑事第六庭法  官  楊得君
以上正本證明與原本無異。
如不服本判決，應於收受送達後10日內向本院提出上訴書狀，其
未敘述上訴之理由者並得於提起上訴後20日內向本院補提理由書
（均須按他造當事人之人數附繕本）。
                            書記官  陳佳伶
中　　華　　民　　國　　96　　年　　11　　月　　9 　　日
附錄本案論罪科刑法條之依據：
中華民國刑法第339條
（普通詐欺罪）
意圖為自己或第三人不法之所有，以詐術使人將本人或第三人之
物交付者，處5 年以下有期徒刑、拘役或科或併科1 千元以下罰
金。
以前項方法得財產上不法之利益或使第三人得之者，亦同。
前二項之未遂犯罰之。
